臺中高等行政法院判決
　　　　　　　　　　　　　　　　　94年度訴字第00129號
　　　　　　　　　　　　　　　.
原　　　告　甲○○
被　　　告　台中市政府
代　表　人　乙○○
訴訟代理人　丙○○
上列當事人間因建築法事件，原告不服內政部中華民國94年1月7
日台內訴字第0930008047號訴願決定，提起行政訴訟，本院判決
如下︰
　　主  文
原告之訴駁回。
訴訟費用由原告負擔。
　　事  實
一、事實概要：緣台中市○○路○段62號（整編前為台中市○區
    ○○路1段492巷91弄64號）1、2樓建築物，領有被告所屬工
    務局核發之68中工建使字第1636號使用執照，原核准用途1
    樓為「店房」、2樓為「住房」。93年6月24日經被告所屬聯
    合稽查檢查小組赴現場實施按摩業聯合稽查時，查獲現址設
    置包廂三間，實際經營精油推拿、刮砂、經絡指壓，內附指
    壓按摩設施，並有未維護建築物合法使用與其構造及設備安
    全之如下缺失：內部裝修材料不符（夾板裝潢），被告認原
    告（使用人）未經申請變更使用執照用途，擅自違規經營按
    摩業使用，已違反建築法第73條第2項規定，乃依同法第91
    條第1項第1款規定以93年9月16日府都管字第09301484171號
    函檢附同文號行政處分書處原告新台幣（下同）6萬元罰鍰
    ，且建築物應於93年10月13日前恢復原狀或補辦手續。原告
    不服，提起訴願，遭決定駁回，遂提起本件行政訴訟。
二、兩造聲明：
    (一)原告聲明求為判決：訴願決定及原處分均撤銷。
    (二)被告聲明求為判決：原告之訴駁回。
三、兩造之陳述：
    (一)原告主張之理由：
    1.訴願決定駁回事實指陳，被告聯合小組稽查時查獲指壓按
      摩設施，既係「指壓」，何來設施？被告強行入罪所持論
      點，難令人信服。又駁回事實中陳述所謂「包廂」，原使
      用執照係為「住房」，名詞雖異，實質雷同。
    2.原告經營民俗療法的推拿、刮砂、拔罐皆係民間活絡筋骨
      理酸痛之法，然政府迄未有推拿業法令規範，而從事此項
      工作者大抵年逾不惑的師傅，值此中、老年求職無門，彼
      等以專長謀生養家糊口，竟不容於政府，著實令人扼腕。
    3.被告遽以「按摩」業論斷原告所經營推拿業務，然而坊間
      色情按摩歪風波及，傳統民俗療法的推拿業慘遭池魚之殃
      ，被以八大行業視之而百口莫辯，原告難以繼續經營推拿
      ，原已申請註銷營業在案，基於下情上達，深盼司法還給
      推拿業者合理生存空間。
    4.原告從事民俗療法指壓，營業場所如不符建築法規定，被
      告可先要求原告限期改善，如逾期未改善再加以處罰。
    (二)被告答辯之理由：
    1.按建築法第73條第2項：「建築物應依核定之使用類組使
      用，其有變更使用類組或有第九條建造行為以外主要構造
      、防火區劃、防火避難設施、消防設備、停車空間及其他
      與原核定使用不合之變更者，應申請變更使用執照。但建
      築物在一定規模以下之使用變更，不在此限。」，同法第
      91條第1項規定：「有左列情形之一者，處建築物所有權
      人、使用人、機械遊樂設施之經營者新臺幣六萬元以上三
      十萬元以下罰鍰，並限期改善或補辦手續，屆期仍未改善
      或補辦手續而繼續使用者，得連續處罰，並限期停止其使
      用。必要時，並停止供水供電、封閉或命其於期限內自行
      拆除，恢復原狀或強制拆除：一、違反第七十三條第二項
      規定，未經核准變更使用擅自使用建築物者。‧‧‧」。
    2.又依內政部91年10月22日台內營字第0910086347號令修正
      公布之「建築法第七十三條執行要點」（按本要點業於93
      年10月8日經內政部台內營字第0930086838號令發布溯自
      93年9月16日廢止）第1點規定：「依本法條規定，建築物
      之使用應按其使用強度及危險指標分類、分組，類組定義
      如附表一，使用項目舉例如附表二。‧‧‧（第一項）建
      築物變更使用類組或有建造行為以外主要構造、防火區劃
      、防火避難設施之變更者，應申請變更使用執照。（第二
      項）」是建築物用途如有擅自跨類或跨組，即違反上揭建
      築法第73條第2項之規定。而依該執行要點附表二規定：
      「按摩場所（將場所加以區隔或包廂式為人按摩之場所）
      」為B1類組，「按摩場所（未將場所加以區隔且非包廂式
      為人按摩之場所）」為G3類組，「樓地板面積未達500㎡
      之下列場所：店舖、一般零售場所、日常用品零售場所」
      為G3類組，「集合住宅、住宅（包括民宿）」為H2類組。
    3.本件原告使用系爭建築物，被告執行聯合稽查時查獲該址
      做按摩業使用，且有包廂式房間三間（故為B1類組），及
      建築物防火避難設施有內部裝修材料不符（夾板裝潢）之
      缺失，此有被告依行政程序法第38條規定據實製作並經原
      告具結之書面紀錄，即台中市政府按摩業聯合檢查小組稽
      查紀錄表及台中市建築物公共安全之構造及設備檢（複）
      查紀錄表在卷可稽。是原告擅自變更系爭建築物做B1類組
      按摩業使用與使用執照核准用途（店房【G3類組】、住房
      【H2類組】）不符，被告審認業已違反建築法第73條第2
      項規定，乃依建築法第91條第1項規定作成原處分，於法
      有據並無不符。綜上所述，揆諸首揭規定，原處分暨訴願
      決定均無違誤，請予以維持。
　　理  由
一、按「建築物應依核定之使用類組使用，其有變更使用類組或
    有第九條建造行為以外主要構造、防火區劃、防火避難設施
    、消防設備、停車空間及其他與原核定使用不合之變更者，
    應申請變更使用執照。但建築物在一定規模以下之使用變更
    ，不在此限。」、「有左列情形之一者，處建築物所有權人
    、使用人、機械遊樂設施之經營者新台幣六萬元以上三十萬
    元以下罰鍰，並限期改善或補辦手續，屆期仍未改善或補辦
    手續而繼續使用者，得連續處罰，並限期停止其使用。必要
    時，並停止供水供電、封閉或命其於期限內自行拆除，恢復
    原狀或強制拆除：一、違反第七十三條第二項規定，未經核
    准變更使用擅自使用建築物者。」建築法第73條第2項及第
    91條第1項第1款分別定有明文。
二、本件台中市○○路○段62號（整編前為台中市○區○○路1段
    492巷91弄64號）1、2樓建築物，領有被告所屬工務局核發
    之68中工建使字第1636號使用執照，原核准用途1樓為「店
    房」、2樓為「住房」。93年6月24日經被告所屬聯合稽查檢
    查小組赴現場實施按摩業聯合稽查時，查獲現址設置包廂三
    間，實際經營精油推拿、刮砂、經絡指壓，內附指壓按摩設
    施，並有未維護建築物合法使用與其構造及設備安全之如下
    缺失：內部裝修材料不符（夾板裝潢），被告認原告（使用
    人）未經申請變更使用執照用途，擅自違規經營按摩業使用
    ，已違反建築法第73條第2項規定，乃依同法第91條第1項第
    1款規定以93年9月16日府都管字第09301484171號函檢附同
    文號行政處分書處原告6萬元罰鍰，且建築物應於93年10月
    13日前恢復原狀或補辦手續。原告不服，循序提起本件行政
    訴訟。
三、經查，本件系爭建築物原使用執照核准用途為一樓為「店房
    」、二樓為「住房」（屬G類三組、H類二組），經被告機關
    聯合稽查小組於93年6月24日赴現場稽查，發現原告未經申
    請許可領得變更使用執照，擅自在系爭建築物經營「竣儷精
    油推拿館」，現址設置包廂三間，實際經營精油推拿、刮莎
    、經絡指壓，內附指壓按摩設施，將系爭建築物變更為按摩
    業使用（屬Ｄ類一組），此有台中市工務局使用執照存根、
    台中市北區戶政事務所函、台中市政府按摩業聯合檢查小組
    稽查紀錄表及台中市建築物公共安全之構造及設備檢（複）
    查紀錄表影本附卷可稽，並為原告所不爭執，違規事實明確
    。被告機關乃據以認定系爭建築物未經申請領得變更使用執
    照，擅自變更作按摩業使用，已違反建築法第73條第2項規
    定，依同法第91條第1項第1款規定，以系爭處分書處原告（
    使用人）6萬元罰鍰，且建築物應於93年10月13日前恢復原
    狀或補辦手續。揆諸首揭法條規定，並無不合。原告雖為上
    開主張，惟原告依法固有選擇職業之自由，然其經營業務須
    使用建築物時，應依核定之使用類組使用，其有變更使用類
    組，應申請變更使用執照，原告變更使用而未申請變更使用
    執照，違反法律上之義務，即應受罰。且於裁罰前，並無先
    限期改善或事先加以宣導之規定。原告上開主張，即不足採
    。從而，被告所為之原處分，核無違誤，訴願決定遞予維持
    ，亦無不合，原告仍執前詞訴請撤銷，為無理由，應予駁回
    。至於原告於系爭建築物以夾板裝潢，內部裝修材料與規定
    不符，未維護其構造及設備安全。惟此部分並未記載於違章
    事實欄內，有被告之行政處分書附卷可考，即非本院所得審
    究，附此敘明。
四、據上論結，本件原告之訴為無理由，依行政訴訟法第195條
    第1項後段、第98條第3項前段，判決如主文。
中　　華　　民　　國　　94　　年　　6　　月　 　8　 　日
                第三庭審判長法  官　沈　應　南
                            法  官　許　武　峰
                            法  官　林　秋　華
以上正本證明與原本無異。
如不服本判決，應於判決送達後20日內向本院提出上訴書狀，其
未表明上訴理由者，應於提起上訴後20日內向本院提出上訴理由
書（須依對造人數附具繕本）；如於本判決宣示或公告後送達前
提起上訴者，應於判決送達後20日內補提上訴理由書（須附繕本
）。未表明上訴理由者，逕以裁定駁回。
提起上訴應預繳送達用雙掛號郵票390元（34元及5元郵票各10份
)。
中　　華　　民　　國　　94　　年　　6　　月　 　8　 　日
                            書記官  王　百　全
